【裁判字號】    97,交聲,2091
【裁判日期】    971030
【裁判案由】    聲明異議
【裁判全文】
臺灣高雄地方法院交通事件裁定        97年度交聲字第2091號
                                    97年度交聲字第2092號
原處分機關  高雄市政府交通局
異  議  人
即受處分人  甲○○
上列異議人因違反道路交通管理處罰條例案件，對於中華民國97
年8 月7 日所為之裁決處分（原處分案號：高市交裁字第裁32-B
D0000000、32-ZEA081628號）聲明異議，本院裁定如下：
    主  文
原處分均撤銷。
甲○○均不罰。
    理  由
一、按汽車駕駛人，行經有燈光號誌管制之交岔路口闖紅燈者，
    處新臺幣（下同）1,800 元以上5,400 元以下罰鍰，又按汽
    車行駛於高速公路、快速公路或設站管制之道路，未依規定
    變換車道者，處汽車駕駛人3,000元以上6,000元以下罰鍰，
    道路交通管理處罰條例第53條第1 項、第33條第1 項第4 款
    分別定有明文。惟此等違規行為所處罰之對象係以實際違規
    之汽車駕駛人為限，如非實際違規之人，自不應受罰，合先
    敘明。
二、聲明異議意旨略以：於民國97年6 月17日下午2 時30分許，
    其在高雄市○鎮區○○街82號的住家遭劉米亮侵入竊盜，其
    所有之身分證、汽、機車駕照均遭竊，劉米亮並於同年月6
    月17日冒用其名義向韋純小客車租賃公司租用車號XX-4500
    之小客車，及於同年月20日向上進大聯合租賃公司租用XX-4
    500 號小客車，上開車輛之違規駕駛人均非其本人，爰請撤
    銷原處分等語。
三、原處分機關處分要旨略以：甲○○向韋純小客車租賃有限公
    司租用車牌號碼車號XX-4500 號小客車，及向上進大聯合租
    賃有限公司，於97年6 月20日凌晨0 時59分許，駕駛XX-450
    0 號小客車，在高雄市○○○○○路口闖越紅燈左轉，並於
    97年6 月22日下午5 時25分，駕駛車號XX-4693 號小客車，
    於國道一號北上363 公里處未依規定變換車道，均經警拍照
    號逕行舉發，並由原處分機關即高雄市政府於97年8 月7 日
    以受處分人違反道路交通管理處罰條例第53條第1 項、第33
    條第1 項第4 款分別裁處罰鍰2,700 、3,000 元，並分別記
    違規點數3 點、1 點，並以高雄市○○○○道路交通管理事
    件裁決書、高雄市政府警察局舉發道路交通管理事件通知單
    各2份，車輛照片8張等件在卷可稽。
四、經查：
（一）上開車輛係由韋純小客車租賃有限公司、上進大聯合租賃
      有限公司所出租，並分別於上開時、地確有上揭違規行為
      ，為受處分人所不爭，並有卷附之採證照片8 張附卷可參
      ，此部分事實，堪認為真。
（二）然而，受處分人於97年6 月17日，因位於高雄縣前鎮區○
      ○街82號之住家大門未上鎖，而遭劉米亮侵入行竊，竊得
      受處分人所有之皮包，內有身分證、汽、機車駕照等物，
      劉米亮復於97年6 月20日晚上8 時許，持受處分人所有之
      身分證及駕照，向上進大聯合租賃有限公司偽造受處分人
      之署押，租用車號XX-4693 號小客車1 部等情，業經劉米
      亮於高雄地方法院檢察署97年度偵字第12128 、17814 號
      偵查程序中坦承不諱，並有上開案件之起訴書1 份、上進
      大聯合租賃有限公司、韋純小客車租賃有限公司汽車租賃
      契約、逕行舉發交通違規案件汽車所有人提供駕駛人申報
      書各1 份附卷可佐，堪認異議人所辯係屬有據。是而受處
      分人之駕照及身份證於97年6 月17日即為劉米亮所竊取，
      則受處分人辯稱：同年月17、20日持其所有之汽車駕照，
      向上開租賃公司租賃上開車輛之人並其本人，駕駛上開車
      輛違規亦非其所為等語，即屬有徵，應值採信，從而，原
      處分機關未察，逕對異議人所為之前開裁罰，難認適法，
      應予撤銷，並由本院改諭知受處分人不罰。
五、綜上，是依卷存證據，上開車輛均非由受處分人所駕駛，且
    受處分人為上開竊盜、偽造文書案件之被害人，亦無所謂係
    經受處分人同意或指示，或有其他可歸責於受處分人之事由
    所致，而得以為不利於受處分人認定之依據。故受處分人之
    異議為有理由，原處分於法既有未合，自應由本院將原處分
    撤銷，並就此部分為受處分人不罰之諭知。
六、依道路交通案件處理辦法第20條前段，爰裁定如主文。
中    華    民    國    97    年    10    月    30    日
                  交通法庭      法  官  張琬如
以上正本證明與原本無異。
如不服本裁定，應於收受送達後5 日內向本院提出抗告狀。
中    華    民    國    97    年    10    月    30    日
                                書記官  劉甄庭


司法院資訊處製作；財團法人民間司法改革基金會備份。
